臺灣高等法院臺南分院刑事裁定
聲請人即被告
之選任辯護人　顏 文 正　律師
被　　　告　　甲 ○ ○
上列聲請人因被告重傷害等案件（本院94年度上更(一))字第315號
），聲請釋放，本院裁定如下：
    主  文
聲請駁回。
    理  由
一、本件聲請意旨以：(一)按羈押期間自簽發押票之日起算；審判
    中之羈押期間，自卷案及證物送交法院之日起算；裁判後送
    交前之羈押期間算入原審法院之羈押期間（刑事訴訟法第10
    8條第4項 、第3項參照），是羈押事宜，在第一、二、三審
    法院皆有適用，此另有刑事訴訟法第108條第5項之延長羈押
    之次數中，就第一、二、三審均有規定，更足明證。又羈押
    被告依刑事訴訟第101條或第101條之1 之規定，法院在決定
    羈押前，必先踐行「訊問被告」之程序。(二)查被告因重傷害
    案件，經檢察官聲請羈押獲准，案件經起訴後，由原審法院
    於訊問被告後認有羈押原因裁定羈押，本案判決後，經上訴
    鈞院前審亦於訊問被告後認有羈押原因及必要而裁定羈押，
    並經多次裁定延長羈押，最後一次為94年 3月29日裁定自94
    年 4月6日起延長2月，嗣本案因兩造均上訴最高法院，而將
    全部卷證送交最高法院，依首開說明，卷證送交最高法院後
    ，其羈押期間自應另行計算，即依刑事訴訟法第108條第1項
    規定之三個月，最高法院雖以發函表明接押之意旨，惟最高
    法院並未依刑事訴訟法第101條或第101條之1 之規定，踐行
    「訊問被告」、「裁定羈押」、「使用押票」等程序，顯已
    違反羈押之相關規定，則本案在上訴最高法院期間之羈押屬
    違法羈押，本案應即將被告釋放，方屬適法。(三)本案雖經發
    回鈞院更審，並由鈞院於94年6月30日接押，惟因前之羈押
    已屬違法，鈞院於案件發回後所為之羈押，自無法補正前已
    違法之羈押，為維法制，並障人權，特具狀聲請鈞院依法釋
    放被告等語。
二、按(一)刑事訴訟法第 101條規定：「被告經法官訊問後，認為
    犯罪嫌疑重大，而有左列情形之一，非予羈押，顯難進行追
    訴、審判或執行者，得羈押之」、第101條之1第 1項規定：
    「被告經法官訊問後，認為犯左列各款之罪，其嫌疑重大，
    有事實足認為有反覆實施同一犯罪之虞，而有羈押之必要者
    ，得羈押之」。惟第三審為法律審不為事實之調查。被告是
    否有羈押之必要，自應由事實審調查審認。被告如經事實審
    調查訊問，認有羈押之必要而予羈押。上訴第三審後，為免
    違背第三審為法律審之原則，並探究新法第121條第2項、第
    3 項之立法精神，第三審法院就第二審已羈押之被告接續羈
    押，應免經訊問之程序，此為法律之當然解釋。(二)基於前項
    理由，修正刑事訴訟法第108條第1項之延長羈押裁定，第三
    審僅依卷內資料而為審酌，亦免經訊問程序。(三)修正刑事訴
    訟法第108條第3項已明定審判中之羈押期間，自卷宗及證物
    送交法院之日起算。至於同條第 4項所定「羈押期間自簽發
    押票之日起算」係另一問題，第三審羈押期間之起算既已定
    有起算基準之規定，雖同法第 102條與舊法同有「羈押被告
    ，應用押票」之規定，惟第三審既不另為訊問及調查是否有
    羈押之必要，而係承接第二審之羈押而接續羈押，自可參照
    新法第121條第2項 、第3項之立法精神，依舊法之例毋庸另
    發押票，由第三審法院依往例自卷證收受後，以例稿函知原
    審法院，副知監所及羈押中之被告（最高法院86年度第14、
    15次刑事庭庭長會議決議參照）。
三、經查本案被告甲○○前經本院以93年度上訴字第 359號判決
    論處重傷害罪，判處有期徒刑十一年，檢察官及被告均分別
    提起上訴，經本院於94年 4月25日將本案卷宗及證物函送最
    高法院檢察署，由該署於94年 4月28日送交最高法院，此有
    本院94南分院敬刑壁字第024105號及最高法院檢察署台中字
    第0940004845號函各一件附卷可按（最高法院94年度台上字
    第3024號卷第96頁及第 1頁）。則依刑事訴訟法第108條第3
    項之規定，被告於最高法院審判中之羈押期間，應自卷宗及
    證物送交最高法院之日即94年 4月28日起算；而最高法院接
    獲本案卷宗及證物後，隨即於94年 5月2日以台刑中字第094
    0000077號函通知被告自94年4月28日起由最高法院接押，亦
    有最高法院前該函及被告簽收之送達證書附卷可查（最高法
    院94年度台上字第3024號卷第97、99頁）。揆諸上開最高法
    院刑事庭庭長會議決議說明，最高法院之接押被告，係承接
    第二審之羈押而接續羈押，既不另為訊問及調查是否有羈押
    之必要，再參照刑事訴訟法第121條第2項 、第3項之立法精
    神，亦無庸另發押票，依同法第108條第3項規定，於收受下
    級審送交之卷宗及證物之日，即生接押之效力，自無給予押
    票等程序。是聲請意旨雖以：最高法院未依刑事訴訟法第10
    1條或第101條之1之規定，踐行「訊問被告」、「裁定羈押
    」、「使用押票」等程序，已違反羈押之相關規定，認最高
    法院之羈押違法，聲請釋放被告云云，即非可採。
四、聲請意旨雖又以：最高法院之羈押已屬違法，本院於案件發
    回後所為之羈押，自無法補正前已違法之羈押云云。然最高
    法院之羈押為合法，已如上述，而本院於94年 6月30日接押
    時，並經值班法官訊問被告後，認被告所處最輕本刑五年以
    上有期徒刑以上之罪，犯罪嫌疑重大，非予羈押顯難進行審
    判，依刑事訴訟法第101條第1項第3款裁定羈押，已踐行「
    訊問被告」、「裁定羈押」、「使用押票」等程序，有本院
    訊問筆錄、押票、押票回證及送達證書附於本院94年度上更
    (一)字第315號卷可稽，是以，本院之羈押即屬合法，聲請人
    執此而所指稱本院羈押違法云云，亦無可取。
五、綜上所述，最高法院及本院之羈押均為合法，迭如上述。從
    而，聲請人以最高法院違法羈押，本院接押亦非合法為由，
    聲請釋放被告，顯無理由，應予駁回。
中　　華　　民　　國　　94　　年　　8 　　月　　3 　　日
                  刑事第四庭    審判長法　官  鄭文肅
                                      法　官  林勝木
                                      法　官  蔡美美
以上正本證明與原本無異。
如不服本裁定，應於收受本裁定後五日內向本院提出抗告狀。
　　　　　　　　　　　　　　　　　　　書記官  蔡振豐
中　　華　　民　　國　　94　　年　　8 　　月　　3 　　日
